臺灣新北地方法院民事判決
111年度婚字第144號
原      告  甲○○  
被      告  乙○○    （現應受送達處所不明）
上列當事人間請求離婚事件，本院於民國111年6月22日言詞辯論
終結，判決如下：
    主      文
一、准原告與被告離婚。
二、訴訟費用由被告負擔。
    事實及理由
壹、程序方面：
    本件被告經合法通知，無正當理由未於言詞辯論期日到場，
    核無民事訴訟法第386條各款所列情形，依家事事件法第51
    條準用民事訴訟法第385條第1項前段規定，爰依原告之聲請
    ，由其對被告一造辯論而為判決。
貳、實體方面：
一、原告起訴主張經審理後略以：原告與大陸地區人民即被告於
    民國108年5月20日在大陸地區結婚，108年10月22日在臺灣
    辦理登記後同住在原告新莊住處，惟被告住個幾天後便說要
    去新竹工作，被告有回來的話也只是住個一晚又說要去新竹
    工作，後因被告申請居留證失敗，移民署認為實際上被告並
    未與原告同住而不通過申請，被告便於109年2月1日在未告
    知原告情況下離家從此未歸，也未有電話聯絡，就連原告傳
    訊息告知有被告信件寄到家中及詢問是否要自己辦離婚，被
    告亦均已讀不回。被告對原告不聞不問情形迄今已2 年，原
    告不知被告是否仍在境內，原告現虛耗在有名無實之婚姻中
    ，爰按民法第1052條第1項第5款、第2項規定，請求本院擇
    一判決離婚等語，並聲明：如主文所示。
二、被告經合法通知未於言詞辯論期日到場，亦未提出任何書狀
    作聲明陳述。
三、本院之判斷：
（一）按判決離婚之事由，依臺灣地區之法律；夫妻之一方為臺
      灣地區人民，一方為大陸地區人民者，其結婚或離婚之效
      力，依臺灣地區之法律，臺灣地區與大陸地區人民關係條
      例第52條第2項、第53條分別定有明文。本件原告為臺灣
      地區人民，被告為大陸地區人民，有原告之戶籍謄本、被
      告之中華民國臺灣地區入出境許可證影本在卷可稽，依上
      開規定，本件離婚事件自應適用臺灣地區之法律，合先敘
      明。
（二）次按民法第1052條第2項規定：「有前項以外之重大事由
      ，難以維持婚姻者，夫妻之一方得請求離婚。但其事由應
      由夫妻之一方負責者，僅他方得請求離婚。」核其立法本
      旨，乃以同條第1 項各款列舉之離婚原因，過於嚴格，故
      增列第2項，即夫妻一方之事由，雖不備同條第1項所列各
      款之要件，祇須按其事由之情節，在客觀上，確屬難以維
      持婚姻生活者，亦在得請求裁判離婚之列。但其事由應由
      夫妻一方負責者，僅他方得請求離婚，是其所採者為消極
      破綻主義精神，而非積極破綻主義。因此，若夫妻雙方均
      為有責時，則應衡量比較雙方之有責程度，而許責任較輕
      之一方向應負主要責任之他方請求離婚，如雙方之有責程
      度相同，則雙方均得請求離婚，以符公平。又婚姻為兩性
      為永續經營共同生活而結合構成之夫妻共同生活體，此共
      同生活體，不但立即成為一「家」，甚且在將來應負起保
      護養育其子女之義務。為謀夫妻相愛，夫妻共同生活體之
      幸福運營，自須一家和好，夫妻互相以誠相待，且因婚姻
      關係成立，夫妻須營共同生活，夫妻雙方即互負有同居之
      義務，此為民法第1001條所明定，更為婚姻本質之當然效
      果，是同居義務，既為婚姻關係之本質的義務，故在婚姻
      關係存續中，即自結婚時起，以至婚姻關係消滅時止，應
      一直繼續存在，倘夫妻間無正當理由，而事實上處於分居
      之狀態，自與婚姻關係之本質有悖，如分居繼續達一定時
      限，依社會通念認其時間非短時，自堪認此一分居事實對
      夫妻婚姻關係產生重大之嫌隙，而可認屬重大事由。
（三）經查，兩造於108年5月20日在大陸地區結婚、108年10月
      22日在臺灣辦理登記結婚，現婚姻關係存續中一節，有原
      告戶籍謄本、兩造結婚登記申請書、經財團法人海峽交流
      基金會核驗之公證結婚書在卷可參。而原告主張被告無故
      離家未歸，更未再與原告聯絡迄今等情，業據證人鄒佾霖
      即原告之子到庭證述：「（問：在原告與你生母離婚後，
      是否均與原告同住？）是。（問：就你印象，看過被告幾
      次？）被告有住在我家過，時間加起來應該有一個禮拜。
      之後被告就斷斷續續有陣子有回來，有時候沒有回來。（
      問：知道被告不在家都去哪裡？）不知道，我也沒有問過
      原告。（問：你跟被告的關係？）一開始沒有什麼對談，
      但在被告最後要離家之前偶爾會聊天。（問：被告最後一
      次離家為何時？）我高中念了五年，因為我中間有休學一
      年、補習一年，我現在剛要入學大學，所以我是在我高中
      階段最後一次看到被告，但是在我高中幾年級我不清楚。
      但我已經兩年以上沒有看過被告了。（問：原告有無跟你
      說過都聯繫不上被告？）有。」等語（見本院111年4月20
      日準備程序筆錄），核與原告所述相符。而被告經本院合
      法通知，未於言詞辯論期日到場，亦未提出書狀作何聲明
      或陳述，依此調查，堪信原告前開主張為真。
（四）本院審酌兩造為夫妻關係，理當共同經營和諧婚姻生活，
      惟兩造婚後僅同住相處約一個禮拜，之後被告便時常離家
      未歸，自109年2月1日後迄今2年餘期間更未曾再返家，且
      依原告提出與被告之對話紀錄截圖內容，亦可見原告傳訊
      詢問被告是否協同辦理離婚手續、告知被告家中有被告之
      信件，均未獲被告回覆，兩造未能聯繫之情直至本院辯論
      終結之際仍未改變，此期間依社會通念觀之顯非短暫，婚
      姻關係中之同居本質義務已未滿足，則兩造婚姻關係僅存
      虛名，在客觀上顯難期待任何人若處此一境況，仍能有維
      持婚姻之意願；再者，原告訴請離婚，其態度堅決，被告
      則始終未到庭或以書面陳述意見，而依本院職權調閱之被
      告出入境資訊連結作業所示，被告自108年10月22日入境
      後未再有出境紀錄，則被告既尚在臺灣，卻拒不返家與原
      告共營夫妻生活，或主動與原告保持聯絡管道，顯見被告
      亦無意修補兩造婚姻關係，兩造均已喪失維持婚姻之期待
      ，足認兩造間之婚姻關係所生破綻已深，難以期待其回復
      ，已有難以維持婚姻之重大事由。又衡之該事由之發生，
      肇因於被告無故離家未歸，更與原告斷絕聯繫，被告可責
      程度實較原告為高，從而，原告依民法第1052條第2項之
      規定，主張兩造有難以維持婚姻之重大事由存在，據以訴
      請判決離婚，為有理由，應予准許。至原告雖併主張民法
      第1052條第1項第5款為離婚原因，然原告既已表明就所主
      張離婚之事由請求本院擇一判決准予離婚，則本院就其餘
      部分即無庸再加審認，附此敘明。
四、訴訟費用負擔之依據：家事事件法第51條，民事訴訟法第78
    條。
中    華    民    國   111    年     7    月    29    日
                  家事第二庭審判長法  官  李政達  
                                  法  官  陳秋君
                                  法  官  盧柏翰
以上正本係照原本作成。
如不服本判決，應於判決送達後二十日之不變期間內，向本院提
出上訴狀。（須按他造當事人之人數附繕本）。如委任律師提起
上訴者，應一併繳納上訴審裁判費。
中　　華　　民　　國　　111 　年　　7 　　月　　29　　日
                                  書記官  陳瑋杰